臺灣高雄地方法院刑事判決
110年度訴字第613號
公  訴  人  臺灣高雄地方檢察署檢察官
被      告  彭明忠




上列被告因傷害等案件，經檢察官提起公訴（110年度偵字第963
1號），本院判決如下：
    主  文
彭明忠犯傷害罪，處有期徒刑叁月，如易科罰金，以新臺幣壹仟
元折算壹日。又犯公然侮辱罪，處罰金新臺幣伍仟元，如易服勞
役，以新臺幣壹仟元折算壹日。
    事  實
一、彭明忠於民國109年12月29日10時15分許，在高雄市○鎮區○○
    ○路0000號之家樂福成功店內，因細故與郭彥君發生爭執，
    彭明忠竟基於傷害之犯意，以雙手架住郭彥君脖子，致郭彥
    君受有頸部前部位壓迫傷及輕度紅腫之傷害，經店員拉開彭
    明忠始放手。嗣彭明忠轉身離去，郭彥君見狀，上前要求彭
    明忠在場等待警察到場，彭明忠又基於公然侮辱之犯意，在
    上揭不特定多數人得以共見共聞之地點，以「幹你娘機掰」
    之詞辱罵郭彥君，足生損害於郭彥君之人格及社會評價。
二、案經郭彥君訴由高雄市政府警察局前鎮分局報告臺灣高雄地
    方檢察署檢察官偵查起訴。
    理  由
一、證據能力
    本判決所引具有傳聞證據性質之證據資料，經當事人於本院
    審理時同意為證據使用（見本院110年度訴字第613號卷【下
    稱本院卷】第49頁），是其縱無刑事訴訟法第159 條之1 至
    第159 條之4 或其他傳聞法則例外之情形，亦經本院審酌該
    證據作成之情況，既無違法取得情事，復無證明力明顯過低
    等情形，以之作為證據為適當，應認為均有證據能力。
二、認定事實所憑之證據及理由
　　訊據被告彭明忠固不否認於上開時間、地點，與告訴人郭彥
    君發生爭執之事實，惟矢口否認有何傷害、公然侮辱犯行，
    辯稱：傷害部分，我沒有用力掐告訴人的脖子，公然侮辱部
    分，那只是我的口頭禪云云。經查：
  ㈠被告於前開時間、地點，因細故與告訴人發生爭執，被告即
    以雙手掐住告訴人之脖子，經店員拉開才放手。嗣被告轉身
    離開現場，經告訴人要求被告在場等待警方到場處理時，被
    告隨即口出「幹你娘機掰」等語之事實，業據證人即告訴人
    郭彥君於警詢及偵查中、證人即在場見聞之李岱蓉於警詢時
    證述明確（見高雄市政府警察局前鎮分局高市警前分偵字第
    10974358100號卷【下稱警卷】第7至10、11至12頁，臺灣高
    雄地方檢察署110年度偵字第9631號【下稱偵卷】第19至21
    頁），並有瑞生醫院109年12月29日醫字第009883號診斷證
    明書、李岱蓉提出之現場錄影光碟、錄影對話譯文、本院11
    1年3月18日勘驗筆錄及擷取畫面等件在卷可稽（見警卷第13
    、17頁，偵卷末證物袋，本院卷第86至90、92之1至92之8頁
    ），被告對於客觀上曾徒手掐住郭彥君之脖子以及口出穢語
    之事實亦不爭執，此部分事實已堪認定。
  ㈡被告雖辯稱掐住告訴人之脖子時未用力云云，惟經本院勘驗
    現場錄影光碟結果（如附件勘驗筆錄，見本院卷第86至90、
    92之1至92之8頁），清楚可見於現場錄影時間1分19秒時，
    被告以雙手掐住告訴人之頸部，告訴人坐在椅子上之身體及
    椅子均因被告所用力道向後方移動，右側椅腳往上浮起稍微
    離地（擷取畫面編號7，見本院卷第92之4頁），而於錄影時
    間1分21秒經在場店員拉開，被告的手才離開告訴人之頸部
    （擷取畫面編號8，見本院卷第92之4頁），則被告顯有刻意
    施加相當力道壓迫告訴人之頸部甚明。況告訴人於同日前往
    瑞生醫院急診，經醫師診斷受有頸部前部位壓迫傷、輕度紅
    腫等傷害，有瑞生醫院診斷證明書在卷可參（見警卷第17頁
    ），揆諸上開診斷證明書所載之急診驗傷時間與案發同日，
    且傷勢情形與本院勘驗現場錄影光碟顯示告訴人遭壓制之部
    位相符，足認被告雙手有施以相當力道掐住郭彥君之脖子，
    致郭彥君受有頸部壓迫傷、輕度紅腫等傷害，則被告之行為
    與郭彥君所受傷害結果之間，自有相當因果關係。
  ㈢被告又辯稱「幹你娘機掰」為其口頭禪云云，而現今社會上
    使用閩南語溝通之人，或因日常語言習慣，或為加強表述之
    力度，雖不乏習以較為不雅之閩南語字眼為口頭禪或發語詞
    者，因此信口說出「幹」、「幹你娘」等字眼之人並非罕見
    ，日常生活中亦常見有人習慣以此類俗稱「三字經」之俚俗
    語言表示親密，甚至做為朋友打招呼之方式，尚難僅憑日常
    生活之人際溝通中出現「幹」、「幹你娘」此類不雅用語，
    即逕認必有侮辱他人之意味。至屬何者，應綜合為該言詞時
    之一切情狀，如行為人當時之態度、語氣、聲調、音量、當
    時係與何人對話等，以判定該言語是否針對特定人為侮辱意
    思，或僅為前揭發語詞或語助詞。如若係熟識之人間，以嘻
    笑或聊談間口出上開言語，彼此均可理解陳述人僅係玩笑或
    口頭禪，自難認有侮辱之意；惟若係與人發生爭執，或處於
    氣憤、不滿之情緒下，以針對性、指涉性之方式，表達自己
    對對方之不滿及蔑視，自屬攻擊性之言詞，而非平常玩笑或
    口頭禪可比。又經本院勘驗現場錄影光碟之對話部分（如附
    件，見本院卷第88至90頁），被告與告訴人當日對話情境，
    係被告不滿告訴人介入干涉其與店員之間的談話而與告訴人
    言詞針鋒相對，且於被告出手掐住告訴人頸部後，在場路人
    及店員均稱要報警，隨後告訴人見被告轉身欲離開現場，告
    訴人即出言向被告稱：「你等一下」，被告立即轉身回稱：
    「我等，幹你娘機掰 」等語，顯係針對告訴人之回應，且
    現場為不特定多數人得共見共聞之賣場，足使不特定在場見
    聞之人認知被告「幹你娘機掰」言詞係針對告訴人之攻擊性
    言詞，並非單純發語詞或口頭禪而已，是被告行為時主觀上
    確有公然侮辱之犯意甚明，被告前開所辯，顯係犯後卸責之
    詞，殊非足採。
  ㈣綜上，本案事證明確，被告上開犯行，均堪認定，應依法論
    科。
三、論罪科刑：
  ㈠核被告所為，係犯刑法第277條第1項之傷害罪及同法第309 
    條第1 項之公然侮辱罪。被告所犯上開2罪，犯意各別，行
    為互殊，應予分論併罰。
  ㈡爰以行為人責任為基礎，審酌被告與告訴人原本素昧平生，
    僅因細故在公開賣場起爭執，被告卻不思以和平理性方式處
    理情緒及雙方糾紛，反而恣意出手掐住告訴人頸部，復公然
    出言辱罵告訴人，欠缺對他人身體、名譽法益之尊重，所為
    顯然不該；再參以被告犯後僅坦承客觀事實，迄今未獲告訴
    人之原諒，且於本院審理時指責告訴人詐財（見本院卷第47
    、112頁），犯後態度難謂良好；兼衡被告自陳之犯罪動機
    、犯罪時所受刺激、手段與情節、告訴人所受傷勢程度、告
    訴人名譽因被告行為減損之程度、如臺灣高等法院被告前案
    紀錄表所示之前科素行、其於本院審理時自陳之學經歷、家
    庭狀況（事涉個人隱私不予揭露，詳見本院卷第111頁）等
    一切具體情狀，就所犯二罪各量處如主文所示之刑，並依刑
    法第41條第1項前段、第42條第3項前段，諭知有期徒刑如易
    科罰金、罰金如易服勞役，均以新臺幣1,000元折算1日之折
    算標準。
據上論斷，應依刑事訴訟法第299條第1項前段，判決如主文。
本案經檢察官張志杰提起公訴，檢察官林敏惠到庭執行職務。
中　　華　　民　　國　　111 　年　　6 　　月　　17　　日
                  刑事第七庭   審判長法　官  林柏壽
　　　　　　　　　                   法  官  洪韻筑
　　　　　　　　　                   法  官  李宜穎 
以上正本係照原本作成。
如不服本判決應於收受送達後20日內向本院提出上訴書狀，並應
敘述具體理由；如未敘述上訴理由者，應於上訴期間屆滿後20日
內向本院補提理由書（均須按他造當事人之人數附繕本）「切勿
逕送上級法院」。
因疫情而遲誤不變期間，得向法院聲請回復原狀。
中　　華　　民　　國　　111 　年　　6 　　月　　17　　日
                                     書記官  涂文豪
附件：本院111年3月18日勘驗筆錄（見本院卷第86至90頁，擷取
畫面見本院卷第92之1至92之8頁）
 （一）檔名：LINE_MOVIE_0000000000000 【畫面部分】 1.影片1秒，兩名男性口角爭執中（身穿灰色上衣，下稱被告；身穿深藍上衣即告訴人郭彥君，下稱郭男），被告將展示用木椅提起再用力放下（圖1）。 2.影片6至10秒，路人1（身穿橘色上衣之男性）以身體介入被告、郭男二人之間，帶離被告(圖2)。 3.影片27-50秒，店員1（身穿圍裙之男性店員）出現，被告一面向店員1大聲說話，一面以手指比劃郭男、店員2（身穿圍裙之女性店員）(圖3)。 4.影片1分10秒，被告拍打桌面(圖4)。 5.影片1分13-14秒，店員2以手拉住郭男手臂，試圖將其拉離現   場未果，郭男再次坐回木椅上(圖5)。 6.影片1分14-18秒，被告上身接近郭男，店員1以其身體、左手臂阻擋被告，以雙手拉住被告右手手掌、左手下臂，但遭被告撥開(圖6)。 7.影片1分19秒，被告雙手掐住郭男頸部，郭男身體及其所坐之   椅子因被告之力道向後方移動(圖 7-8)。 8.影片1分19-21秒，店員3（身穿黑色上衣、藍白相間背心）自後方扣住被告肩頸處，店員1、2將被告之左手拉開，被告手因此離開郭男之頸部(圖9-10)。 9.影片1分23-28秒，路人2（身穿灰色上衣米色長褲）以右手鉤住被告之脖頸向後施力，再轉從正面以雙手抓住被告衣領，將被告往畫面右方推(圖11-12)。 10.影片1分28秒，店員1將路人2之手拉離被告之衣領(圖13)。 11.影片1分30-40秒，店員3右手持續置於被告脖頸處，箝制被告並向後方走道移動(圖14)。 12.影片1分40秒，店員鬆開被告(圖15)。  　　 【對話部分】 （00:01-00:10） 被告：不然你現在是怎樣？ 要怎樣？ 郭男：用下去阿 用下去阿 路人1（橘色上衣）：不要不要不要 被告：用下去阿  用什麼 郭男：來啦 被告：年輕人 囂張 現在年輕人都很囂張 郭男：用下去阿  （00:11-00:20） 被告：幹死人 路人1（橘色上衣）：生氣 生氣 被告：我說給你聽  我說給你聽  我看很多了  讓你拍 讓你拍 路人3（紅色外套）：好了好了 年輕人  被告：沒關係 叫警察來也沒關係  （00:23-00:31） 被告：蛤 要怎麼樣 你現在要替他出頭就對了嗎 郭男：對 我替他出頭 被告：那你現在是要把我怎樣嗎 郭男：沒有啦 我 被告：不然你是在囂張什麼 郭男：我就很囂張阿  （00:33-00:50） 被告：我跟你講 這個客人 我剛問他 我就在投訴他 前面我       要投訴他問我你哪裡不爽 我當然不爽阿我每個禮拜來        我都是你們固定的客戶 為什麼要口氣這樣子 被告：我問 他也來問  現在年輕人很囂張阿  （00:50-01:09） 郭男：沒怎樣 我說他沒怎樣 我說叫他 被告：蛤 阿你沒說怎樣 你是給我吵怎樣  路人1（橘色上衣）：好啦好啦好啦好啦好啦好啦 被告：我是怎樣要讓你插嘴 被告：蛤你現在就在給我插嘴阿囂張什麼年輕人很囂張       幹死人 郭男：幹死人 你要把我怎樣 被告：我敢把你怎樣 你現在是你在嗆 我在嗆嗎    （01:11 -01:18） 被告：啥小 郭男：來啦 來用阿 被告：蛤 來用來用 是怎樣 你要當流氓嗎 你要給我當流氓嗎        你要怎樣 路人4（深藍上衣）：做什麼 你不能動手 路人1（橘色上衣）：不要啦 不要啦 不要啦 店員3（黑色上衣、藍白背心）：好 好 店員1（圍裙、男性）：先生 路人4（深藍上衣）：他先動手的 你有錄起來 你有先錄 來來                     來 他先動手 好 路人：報警 報警 店員1（圍裙、男性）：報警 報警  被告：我的東西在那裡 店員1（圍裙、男性）：叫警察 叫警察 路人4（深藍上衣）：他有先動手  （二）檔名：LINE_MOVIE_0000000000000 【對話部分】 （00:00-00:05） 被告：隨便你走 店員3（黑色上衣、藍白背心）：做完之後再開阿  被告：囂張 店員3（黑色上衣、藍白背心）：所以要打開 他們現在做完所                               以要打開 店員：好 我來開  （00:13-00:25） 被告：年輕人 我看很多了 我說給你聽 要幹死人逆 郭男：我會讓你認識我 被告：認識你 喔 你很嗆嗎？ 郭男：很嗆 被告：你們現在年輕人就是挺那個蔡英文的 皇帝喔  （00:26-00:29）  郭男：不要跑啦 你要去哪裡 被告：我為什麼要跑 郭男：你等一下  （00:30-00:31） 被告：我等  幹你娘機掰   

附錄本判決論罪科刑法條：
刑法第277條第1項
傷害人之身體或健康者，處五年以下有期徒刑、拘役或五十萬元
以下罰金。

刑法第309條第1項
公然侮辱人者，處拘役或九千元以下罰金。